【裁判字號】    95,易,81
【裁判日期】    950413
【裁判案由】    詐欺
【裁判全文】
臺灣臺北地方法院刑事判決                95年度易字第81號
公  訴  人  臺灣臺北地方法院檢察署檢察官
被      告  甲○○
上列被告因詐欺案件，經檢察官提起公訴（94年度偵緝字第1344
號），本院判決如下：
    主  文
甲○○幫助意圖為自己不法之所有，以詐術使人將本人之物交付
，累犯，處拘役伍拾伍日，如易科罰金，以參佰元折算壹日。
    事  實
一、甲○○前於民國八十六年間，因犯恐嚇、傷害、毀損、強制
    等罪，經臺灣士林地方法院於八十八年十月十八日以八十七
    年度訴字第四六三號分別判處有期徒刑五月、三月、三月及
    拘役三十日，有期徒刑部分合併定其應執行有期徒刑十月。
    其上開有期徒刑於九十年一月二十四日執行完畢（拘役部分
    於九十年二月二十三日執行完畢，於同年月二十四日出監）
    。竟仍不知悔改，其主觀上應有預見不詳姓名年籍之成年人
    收集他人金融帳戶之目的，係欲供詐欺犯罪用，竟基於幫助
    他人犯詐欺取財之不法所有意圖之不確定故意，於九十二年
    五月底某日，在臺灣地區某不詳地點，將其於八十九年五月
    十七日在中華郵政股份有限公司所屬之深坑郵局所開立之0
    00000000000─二號帳戶之存摺、金融卡與密碼
    ，提供予姓名年籍不詳之成年人使用。嗣該不詳姓名成年人
    取得甲○○之上開帳戶後，即在自由時報及國語日報之夾報
    內刊登「遠東商銀優惠利率貸款專案」廣告及聯絡電話誘騙
    他人。於九十二年五月底某日，乙○○在報上看到該則廣告
    後，即撥打廣告上所載之電話與一名自稱「李淑芳」之姓名
    年不詳之成年人取得連繫，乙○○並依其指示填寫「遠東商
    銀新獨立時貸申請書」，於同年月二十八日回傳後，一名自
    稱「王總經理」之不詳姓名年籍之成年人審核後，答覆其符
    合申貸資格，但要求其匯保險費四萬九千七百六十元至甲○
    ○所開立之上開帳戶內，乙○○不疑有他，依其指示於九十
    二年六月二日十二時八分許至桃園縣蘆竹鄉○○路與南竹路
    口之中國信託商業銀行所設立之自動櫃員機轉帳上開金額至
    甲○○之帳戶內，該款旋於同日由不知名之人提領。其後另
    一名自稱「林經理」之不詳姓名年籍之成年人接續上開詐欺
    之犯意，通知乙○○稱其不符合團體保險資格，須改為個人
    保險方可核款，並要求其再匯款四萬九千八百四十元，乙○
    ○續依其指示於九十二年六月九日將上開款項匯至甲○○之
    帳戶內，該款亦於同日隨即遭人領取，但乙○○始終未取得
    貸款，該名自稱「王總經理」之成年人再次要求其匯款十萬
    元，乙○○表示不要貸款，並要求退還已匯出之款項，但自
    此即無法與對方取得聯繫，乙○○至此始知受騙，旋報警循
    線查獲。
二、案經乙○○訴由臺北縣政府警察局新店分局報告臺灣臺北地
    方法院檢察署檢察官偵查起訴。
    理  由
一、訊據被告甲○○固坦承上開中華郵政股份有限公司所屬之深
    坑郵局之000000000000─二號帳戶係其所申請
    開立不諱，惟矢口否認有何幫助詐欺之犯行，辯稱：沒有將
    上開帳戶之存摺等資料交予他人使用。伊曾於九十一年、九
    十二年間，在搭乘統聯客運南下時，在客運車上失竊云云。
    惟查：
  (一)被告於八十九年五月十七日在中華郵政股份有限公司所屬之
    深坑郵局開立000000000000─二號帳戶一節，
    業據被告坦承不諱，並有該公司九十三年三月二十九日儲字
    第○九三○七○○二五二號函暨所附立帳申請書在卷可稽（
    參偵字第八一六八號卷第四十至四十二頁）。又被害人乙○
    ○經由自由時報及國語日報之夾報內所刊登之「遠東商銀優
    惠利率貸款專案」廣告，依廣告上所登載之電話與對方取得
    聯繫後，對方以向遠東商業銀行貸款，須匯保險費用為由，
    指示其匯保險費，被害人乙○○旋依對方之指示於九十二年
    六月二日、九日分別匯款四萬九千七百六十元及四萬九千八
    百四十元至被告所開立之上開帳戶內，該款項並隨即於匯款
    之同日遭人領取一節，亦據證人即被害人乙○○警詢時作證
    在案（參同上偵卷第十一、十二頁），並有廣告五張、郵政
    國內匯款執據一張、中國信託商業銀行自動櫃員機交易明細
    單一張、客戶歷史交易清單一份（參同上偵卷第十四至十八
    頁、二十頁、二十八頁、三十八至三十九頁）附卷可查。按
    證人乙○○之證詞，雖為被告以外之人於審判外所為之陳述
    ，但被告對於證人乙○○之上開證詞並不爭執，且於本院審
    判期日調查證據程序時未予爭執，依刑事訴訟法第一百五十
    九條之一第二項視為同意得為證據，附此敘明。是綜合上述
    ，被害人乙○○遭人詐欺後，匯款九萬九千六百元至被告甲
    ○○所開立之上開帳戶之事實，已可堪認定。
  (二)被告所開立之上開帳戶，自八十九年五月十七日開戶後，至
    九十一年十二月五日前，除有零星的利息存入外，未曾存款
    。自九十一年十二月五日開始，於每月十日或十一日均有二
    千元之款項存入，除在九十二年五月二十日、六月二日、六
    月九日、六月十日曾分別有二萬四千元、四萬九千七百六十
    元、四萬九千八百四十元、二萬元、九千七百九十元之較大
    金額存入款外，之後每月亦僅有二千元之存款存入。另上開
    二千元之存款，亦均在每月匯入之後當日遭人透過自動櫃員
    機或臨櫃辦理現金提領，此有上開客戶歷史交易清單在卷可
    稽。而上開每月二千元之匯入款係被告之父母以被告名義向
    臺北縣政府申請身心障礙（因手部受傷）生活補助，經臺北
    縣政府社會局核准後，按月匯入被告所開立之上開深坑郵局
    帳戶內，亦有臺北縣政府九十四年六月十四日北府社障字第
    ○九四○四○九一二三號函在卷可查（參偵字第一三六八號
    卷第七十四頁）。又查，被告於九十二年四月二十九日以臨
    櫃辦理現金提款方式，提領上述之四月份二千元補助款，再
    於同日向中華郵政股份有限公司所屬之台中民權路郵局申辦
    補發金融卡，被告當時於申請書上所蓋用之印鑑章仍為原存
    簿所留之印鑑章，此有台中郵局九十四年三月十四日中管字
    第○九四二一○○七一六號函即所附之申請書影本在卷可稽
    （參偵緝字第一三六八號卷第五十四、五十五頁），衡諸一
    般社會之交易習慣，臨櫃辦理現金提款時，須備有存摺、原
    留存之印鑑章及密碼，否則無從辦理。另辦理金融卡則除須
    有上述之存摺及印鑑章外，並應有個人之身分證明文件，是
    由此一臨櫃提款及申請補發金融卡等事實，足認被告所開立
    之上開帳戶存摺、印鑑章，在九十二年四月二十九日前仍一
    直在被告持有並使用中，否則被告根本無從辦理上述之臨櫃
    提領現金及補發金融卡之申請，且質之被告坦承曾領取上開
    補助款項（參本院九十五年三三十日審判筆錄）。因此，被
    告於九十二年九月十八日第一次至臺北縣政府警察局新店分
    局制作筆錄時供稱：該存款簿於九十二年二月間前往高雄搭
    乘統聯客運時，在車上遭竊云云（參同上偵卷第五頁），即
    非事實。
  (三)被告於九十二年四月二十九日辦理補發金融卡後，除於同年
    五月十二日再次領取一次二千元之補助款外，自同月二十日
    起上開帳戶內即接續有上述之四筆較大金額存款，並均立即
    經由自動櫃員機轉帳或提領一空。上開四筆大額存款中，其
    中二筆是被害人乙○○所匯，另二筆二萬四千元及五萬元之
    匯款來歷不明。之後於同年七月十日二千元之補助款再度匯
    入，上開帳戶之密碼於同年七月十三日經人在自動櫃員機辦
    理變更後，接續由自動櫃員機領取三千元之現金，之後該帳
    戶即如同以往，每月除上述之二千元補助款之外，並無其他
    存入款，此亦有上述客戶歷史交易清單在卷可查．由此一存
    提款之客觀事實可知，被告所開立之上開帳戶在九十二年四
    月二十九日申請補發金融卡以前，及九十二年七月十三日變
    更密碼以後，應是由被告所使用。而自九十二年五月二十日
    至六月十日期間，所匯款之金額，與上開帳戶之平時存提款
    情況明顯不同，足認此一期間顯非由被告所使用，而是由不
    詳姓名之人作為詐欺被害人所用之存款帳戶。該帳戶僅在某
    特定期間作為詐欺被害人存款之用，之前及之後均仍由被告
    所使用。此一使用狀況，與社會上目前經常出現之向他人租
    借帳戶，於約定使用期限後，即由帳戶名義人變更密碼取回
    使用之情形，完全相同。是由上開事實，足認上開帳戶在九
    十二年五月二十日至六月十日期間，被告確曾提供予他人使
    用甚明，因此，被告辯稱沒有提供帳戶給予他人使用云云，
    應為卸責之詞，不足採信。
  (四)按刑法之故意犯，可分為直接故意與不確定故意，所謂不確
    定故意即指行為人對於構成犯罪之事實，預見其發生而其發
    生並不違反其本意，刑法第十三條第二項定有明文，而金融
    帳戶申請甚為簡易方便，亦無信用徵信問題，任何人如有使
    用金融帳戶之需要，大可自行開戶，衡情並無將錢存入他人
    帳戶再予使用之理，如非供犯罪出入之帳戶或其他不法目的
    ，應無隱匿自己名義而使用他人金融帳戶之必要，且銀行帳
    戶可供存匯、提領，乃一般人在日常生活經驗所知，故如非
    欲利用「人頭帳戶」作不法犯罪，豈有向人收集銀行帳戶使
    用之必要。且近來以各種理由，撥打至一般民眾家裡，佯稱
    退稅、退費、欠款、查詢帳戶、中獎、代辦貸款等方式詐欺
    取財之犯罪類型層出不窮，而該等犯罪，多數均利用人頭帳
    戶作為出入帳戶，已經媒體廣為披載，被告係成年且智力成
    熟之人，對此應知之甚詳，竟仍將銀行存摺隨便交予不詳人
    士，而被利用為犯詐欺取財罪之出入帳戶使用，此當為被告
    所能預見，且其發生並未違反被告本意，是被告有幫助不法
    之徒利用其帳戶犯詐欺取財罪之不確定故意已至為顯然。
  (五)綜合上述，本案罪證明確，被告犯行，洵堪認定。
二、核被告所為，其基於幫助之犯意，提供系爭帳戶相關證件，
    為他人之詐欺取財犯行提供助力，係犯刑法第三十條第一項
    、第三百三十九條第一項之幫助詐欺取財罪。被告前於八十
    六年間，因犯恐嚇、傷害、毀損、強制等罪，經臺灣士林地
    方法院於八十八年十月十八日以八十七年度訴字第四六三號
    分別判處有期徒刑五月、三月、三月及拘役三十日，有期徒
    刑部分合併定其應執行有期徒刑十月。其上開有期徒刑於九
    十年一月二十四日執行完畢，此有臺灣高等法院被告全國前
    案紀錄表在卷可稽，被告於受有期徒刑之執行完畢後，五年
    內再犯本件有期徒刑以上之罪，為累犯，應依法加重其刑。
    又被告幫助他人犯罪，為從犯，應依刑法第三十條第二項之
    規定，按正犯之刑減輕之，併依法先加重後減輕之。爰審酌
    被告提供帳戶予他人使用，影響社會正常交易安全，增加被
    害人尋求救濟之困難，並使犯罪之追查趨於複雜，被害人因
    而所受之損害結果等一切情狀，量處如主文所示之刑，並諭
    知易科罰金之折算標準。
據上論斷，應依刑事訴訟法第四百五十二條、第二百九十九條第
一項，刑法第三十條第一項、第三百三十九條第一項、第四十七
條、第三十條第二項、第四十一條第一項前段，罰金罰鍰提高標
準條例第一條前段、第二條，判決如主文。
本案經檢察官張書華到庭執行職務
中    華    民    國    95    年    4     月    13    日
                  刑事第四庭  審判長法  官  劉慧芬
                                    法  官  郭惠玲
                                    法  官  李桂英
上正本證明與原本無異。
如不服本判決，應於判決送達後10日內，向本院提出上訴狀。
                                    書記官  黃鈴容
中    華    民    國    95    年    4     月    13    日
附錄本案論罪科刑法條全文：
中華民國刑法第三百三十九條第一項
意圖為自己或第三人不法之所有，以詐術使人將本人或第三人之
物交付者，處5年以下有期徒刑、拘役或科或併科1千元以下罰金
。


司法院資訊處製作；財團法人民間司法改革基金會備份。
